臺灣桃園地方法院刑事判決
110年度訴字第1170號
公  訴  人  臺灣桃園地方檢察署檢察官 
被      告  王靜茹





指定辯護人  林曜辰律師
上列被告因違反毒品危害防制條例案件，經檢察官提起公訴（11
0年度偵字第30879號），本院判決如下：
    主  文
王靜茹販賣第二級毒品，處有期徒刑伍年貳月。扣案如附表所示
之物均沒收；未扣案之犯罪所得新臺幣貳萬壹仟元沒收，於全部
或一部不能沒收或不宜執行沒收時，追徵其價額。
    事  實
一、王靜茹明知甲基安非他命係毒品危害防制條例第2條第2項第
    2款所列管之第二級毒品，非經許可不得持有、販賣，竟基
    於販賣第二級毒品甲基安非他命以牟利之犯意，於民國110
    年3月20日下午9時許，以手機1支(廠牌型號為POCO X3 Pro)
    使用通訊軟體LINE帳號「王」與黃俊生聯繫，議定以每半兩
    新臺幣（下同）21,000元之價格販售予黃俊生，黃俊生則以
    匯款方式支付上開毒品價金，並透過Lalamove快遞服務向王
    靜茹取得半兩甲基安非他命。
二、案經桃園市政府警察局龍潭分局報告臺灣桃園地方檢察署檢
    察官偵查起訴。
    理  由
壹、程序部分：
一、按被告以外之人於審判外之言詞或書面陳述，除法律有規定
    者外，不得作為證據，刑事訴訟法第159條第1項固定有明文
    。惟被告以外之人於審判外之陳述，雖不符同法第159條之1
    至第159之4之規定，而經當事人於審判程序同意作為證據，
    法院審酌該言詞陳述或書面陳述作成時之情況，認為適當者
    ，亦得為證據。又當事人、代理人或辯護人於法院調查證據
    時，知有第159條第1項不得為證據之情形，而未於言詞辯論
    終結前聲明異議者，視為有前項之同意，同法第159條之5第
    1、2項亦定有明文。本案所引用之被告以外之人於審判外之
    陳述，雖為傳聞證據，惟檢察官、被告王靜茹及其辯護人於
    本院準備程序中並未爭執該等陳述之證據能力，且迄至言詞
    辯論終結前亦未再聲明異議，本院審酌上開證據資料製作時
    之情況，尚查無違法不當及證明力明顯過低之瑕疵，亦認為
    以之作為證據應屬適當，故揆諸前開法律規定與說明，爰依
    刑事訴訟法第159條之5規定，認前揭證據資料有證據能力。
二、另本院以下所引用之非供述證據，均與本件事實具有自然關
    聯性，且核屬書證、物證性質，又查無事證足認有違背法定
    程序或經偽造、變造所取得等證據排除之情事，復經本院依
    刑事訴訟法第164條、第165條踐行物證、書證之調查程序，
    況檢察官、被告及其辯護人對此部分之證據能力亦均不爭執
    ，是堪認均有證據能力。
貳、實體部分：
一、認定事實之理由及依據：
  ㈠上開犯罪事實，業據被告王靜茹於本院審理時坦承不諱（詳
    見本院訴字卷第140頁、第151頁），核與證人即購毒者黃俊
    生於警詢時證述內容大致相符（詳見偵字卷第75至77頁、第
    79至86頁、第103至105頁），並有通訊軟體LINE相關資料（
    個人檔案畫面、對話截圖、好友名單）、桃園市政府警察局
    龍潭分局偵查隊搜索、扣押筆錄及扣押物品目錄表、證人黃
    俊生所為之指認犯罪嫌疑人紀錄表、現場照片等件在卷可按
    （詳見偵字卷第31至36頁、第41頁、第61至64頁、第67至73
    頁、第87至91頁、第107至109頁、第161至170頁），足徵被
    告前揭具任意性之自白核與事實相符，而堪予採信。
  ㈡按販賣甲基安非他命屬違法行為，罪責至重，非可公然為之
    ，販賣者販入後可任意分裝增減其份量再行出售，每次交易
    之價格、數量，亦隨時依交易對象、當時行情而變動，縱或
    出售之價格較低，亦非當然無營利意圖，即便為相同價格，
    因份量較少亦能從中獲利，除經坦承犯行並供明販入、賣出
    確實價外，委難查得實情，復無法查獲其上手，更難查悉有
    無從中獲利，是除非別有事證足認係按同一價量委買或轉售
    ，確未牟利外，尚難據此即認販賣之證據有所未足，否則將
    造成知過坦承者難辭重典，飾詞否認者反得僥倖，而失情理
    之平。且按一般民眾均知政府對毒品之查禁森嚴，重罰不予
    寬貸，衡情倘非有利可圖，絕無平白甘冒被嚴查重罰之高度
    風險之理，從而，舉凡其有償交易，除足反證其確係另基於
    某種非營利本意之關係外，尚難因無法查悉其販入價格，作
    為是否高價賣出之比較，諉無營利之意思阻卻販賣犯行之追
    訴。查被告與購買毒品之證人黃俊生並非至親，倘無從中賺
    取差價或投機貪圖小利，豈有甘冒重典依購入價格轉售或代
    購之理？故其販入之價格必較售出之價格低廉，而有從中賺
    取買賣差價牟利之意圖及事實，應屬符合論理法則且不違背
    社會通常經驗之合理判斷。再參以被告與證人黃俊生以通訊
    軟體LINE聯繫後隨即應允毒品交易未有任何遲疑，並以匯款
    方式收取證人黃俊生給付之毒品價金，又以快遞服務交付半
    兩甲基安非他命與證人黃俊生，核與一般買賣毒品之交易方
    式無異，更堪認本件毒品交易確有利得，足認被告就本件犯
    行，確有營利之意圖，至為明確。
  ㈢另本件檢察官及辯護人雖均曾於準備程序中聲請傳喚證人黃
    俊生，欲證明被告究有無販賣毒品之營利意圖，惟因被告於
    本院審理時坦承犯行，且檢察官、辯護人業已當庭捨棄傳喚
    證人黃俊生（詳見本院訴字卷第140至141頁），且被告確有
    販賣毒品以牟利乙節，業經本院認定如前，本案事證已臻明
    確，是本院認無調查之必要，附此敘明。
　㈣綜上所述，本件事證明確，被告上揭犯行均堪認定，俱應依
    法論科。　　
二、論罪科刑：
  ㈠核被告所為，係犯毒品危害防制條例第4條第2項販賣第二級
    毒品罪。被告販賣前持有第二級毒品之低度行為，為其販賣
    之高度行為所吸收，不另論罪。
　㈡毒品危害防制條例第17條第2項之適用：
　⒈毒品危害防制條例第17條第2項規定「犯第4條至第8條之罪於
    偵查及歷次審判中均自白者，減輕其刑」，係為鼓勵是類犯
    罪行為人自白、悔過，並期訴訟經濟、節約司法資源而設。
    此所謂「自白」，係指對自己之犯罪事實全部或主要部分為
    肯定供述之意。自白販賣毒品，其關於毒品交易之種類、金
    額、時間、地點等供述內容，須令人足以辨識被告具有肯認
    其有販賣毒品事實之意思，始具有自白效力。而販賣毒品與
    合資購買、代為購買或原價轉讓而幫助他人施用毒品、與他
    人共同持有毒品或轉讓毒品，在外觀上雖均有授受毒品及現
    金之行為，但因其主觀上是否具有營利意圖而異其罪名之論
    斷；倘僅供述毒品種類、金額、時間、地點，但否認有販賣
    毒品營利之意圖，既無從辨識其供述是否有肯認販賣毒品之
    意思，仍不能認定其已自白販賣毒品犯行（最高法院106年
    度台上字第140號判決意旨參照）。
　⒉經查，偵查中被告先於警詢時供稱略以：因為甲基安非他命
    很貴，伊與黃俊生一起集資購買毒品，黃俊生不是伊的毒品
    上游等語（詳見偵字卷第25至26頁）；被告又於檢察官訊問
    時陳稱略以：伊與黃俊生之間有毒品流通，伊是與黃俊生集
    資向林義購買半兩甲基安非他命，價格約兩萬多，伊與黃俊
    生一起去跟林義買，林義當面交給伊們甲基安非他命，伊與
    黃俊生各拿1包甲基安非他命，故伊否認販賣甲基安非他命
    等語（詳見偵字卷第39至40頁），可徵被告於警詢及偵訊時
    均堅稱並無販賣毒品之舉，而係合資購買，依上開說明，被
    告本件犯行就販賣毒品犯罪之重要構成要件事實即意圖營利
    一節，既未於偵查中未坦承，顯非自白販賣毒品，應無上揭
    減刑規定適用。　
　㈢毒品危害防制條例第17條第1項規定之適用：
　⒈按毒品危害防制條例第17條第1項規定「犯第四條至第八條、
    第十條或第十一條之罪，供出毒品來源，因而查獲其他正犯
    或共犯者，減輕或免除其刑。」旨在鼓勵毒品下游者具體供
    出其上游供應人，俾進一步擴大查緝績效，揪出其他正犯或
    共犯，以確實防制毒品泛濫或更為擴散。所稱「毒品來源」
    ，係指被告原持有供己犯同條項所列之罪之毒品源自何人之
    謂。而所謂「供出毒品來源，因而查獲」，係指被告詳實供
    出毒品來源之具體事證，因而使有偵查（或調查）犯罪職權
    之公務員知悉而對之發動偵查（或調查），並因而查獲者而
    言（參見最高法院103年度台上字第1382號、103年度台上字
    第2000號判決）。
　⒉經查，被告雖陳稱其本件所涉犯行毒品來源為「林義」，然
    經本院向桃園市政府警察局龍潭分局函詢，經龍潭分局回覆
    稱：被告之供述毒品來源為林義，被告無提供相關事證，且
    無真實年籍資料，無法確切得知林義為何人，致無法查緝到
    案等語，有桃園市政府警察局龍潭分局111年2月21日龍警分
    刑字第1110003788號函及職務報告在卷可查（詳見本院訴字
    卷第99至101頁），則依前揭說明，被告所涉本次販賣第二
    級毒品犯行，並不符合上開減刑規定之要件，自無毒品危害
    防制條例第17條第1項減刑規定之適用。　
　㈣刑法第59條規定之適用：
　⒈按毒品危害防制條例第4條第2項之販賣第二級毒品罪之法定
    刑為「無期徒刑或10年以上有期徒刑，得併科新臺幣1500萬
    元以下罰金」，然同為販賣第二級毒品之人，其原因動機不
    一，犯罪情節未必盡同，或有大盤毒梟者，亦有中、小盤之
    分，甚或僅止於吸毒者友儕間為求互通有無之有償交易者亦
    有之，其販賣行為所造成危害社會之程度自屬有異，法律科
    處此類犯罪，所設之法定最低本刑卻同為「無期徒刑或10年
    以上有期徒刑」，不可謂不重。於此情形，倘依其情狀處以
    有期徒刑，即足以懲儆，並可達防衛社會之目的者，自非不
    可依客觀之犯行與主觀之惡性二者加以考量其情狀，是否有
    可憫恕之處，適用刑法第59條之規定酌量減輕其刑，期使個
    案裁判之量刑，能斟酌至當，符合比例原則。
　⒉經查，被告就本件販賣第二級毒品犯行，販售對象僅有1人，
    被告因一時牟利致肇犯行，危害程度亦非甚廣，與大量散播
    毒品之大盤、中盤毒販相較，其間顯然有別，惡性尚非重大
    不赦，且被告犯後於本院審理時已坦承犯行，尚見悔意，被
    告所為本件犯行，別無其他減刑事由，故最低僅得判處10年
    以上有期徒刑，相較被告之犯罪情節，猶嫌過重，實有情輕
    法重之情形，難謂符合罪刑相當性及比例原則，更無從與大
    量毒品販賣者之惡行有所區隔，是其犯罪情狀相較於法定之
    重刑，在客觀上足以引起一般人之同情，爰依刑法第59條之
    規定酌減其刑。　
  ㈤爰審酌毒品對社會秩序及國民健康危害至深且鉅，嚴重影響
    社會治安，販賣行為情節尤重，更應嚴加非難，所為實乃法
    所不容而懸為厲禁，被告明知第二級毒品甲基安非他命對人
    體健康戕害甚鉅，不得持有及販賣，竟無視於我國政府禁絕
    毒害之堅定立場，因圖一己私人經濟利益，任意販賣第二級
    毒品與他人牟利，肇生他人施用毒品之來源，戕害國民身心
    健康，且有滋生其他犯罪之可能，對社會所生危害程度非輕
    ，惟考量被告犯後坦承犯行，尚見悔意，犯後態度尚可，兼
    衡被告個人之品行（被告曾因妨害公務、傷害、贓物、違反
    毒品危害防制條例等案件，經法院論罪科刑並執行完畢，有
    臺灣高等法院被告前案紀錄表在卷可查，足認被告素行非佳
    ）、暨被告於警詢中自述國中畢業之智識程度、職業為打零
    工、家庭經濟狀況勉持之生活狀況、犯罪之動機、手段等一
    切情狀，量處如主文所示之刑。
三、沒收部分：
  ㈠按犯毒品危害防制條例第4條至第9條、第12條、第13條或第1
    4條第1項、第2項之罪者，其供犯罪所用之物，不問屬於犯
    罪行為人與否，均沒收之。毒品危害防制條例第19條第1項
    定有明文。經查，扣案如附表編號1至3所示之物，均係被告
    所有，並均為供本案販賣第二級毒品之物，業據被告供承在
    卷，依毒品危害防制條例第19條第1項規定，於被告本件販
    賣第二級毒品罪刑項下宣告沒收。
　㈡按犯罪所得，屬於犯罪行為人者，沒收之，前二項之沒收，
    於全部或一部不能沒收或不宜執行沒收時，追徵其價額，刑
    法第38條之1第1項前段、第3項定有明文。又因販賣毒品所
    得之款項，均應宣告沒收，不以當場搜獲扣押者為限，亦不
    問販賣所得款項中何部分屬於成本，何部分屬於利潤。經查
    ，被告就本件販賣第二級毒品犯行，被告就其已向證人黃俊
    生所收取之毒品價金21,000元，已匯入被告所支配管領之帳
    戶，為被告所坦認，上開款項自屬被告之犯罪所得無疑，因
    上開款項未據扣案，爰依刑法第38條之1第1項前段、第3項
    規定，於被告本件販賣第二級毒品罪刑項下宣告沒收，並諭
    知於全部或一部不能沒收或不宜執行沒收時，追徵其價額。
  ㈢另被告為警方查獲時所扣得之吸食器2組、殘渣袋1個等物品
    （以上扣案物參看偵字卷第64頁之龍潭分局偵查隊扣押物品
    目錄表）及安非他命4包、吸食器3組、殘渣袋2個、削尖吸
    管2支等物品（以上扣案物參看偵字卷第73頁之桃園市政府
    警察局龍潭分局偵查隊扣押物品目錄表），依卷附資料尚查
    無與被告本案犯罪有何關連，爰不諭知沒收，併此敘明。
據上論斷，應依刑事訴訟法第299條第1項前段，毒品危害防制條
例第4條第2項、第19條第1項，刑法第11條前段、第59條、第38
條之1第1項前段、第3項，判決如主文。
本案經檢察官陳雅譽提起公訴，檢察官林欣怡到庭執行職務。　
中　　華　　民　　國　　111 　年　　9 　　月　　30　　日
　　　　　　　　　刑事第十七庭  審判長法  官  張明道
                                      法  官  蕭淳尹
                                      法  官  李思緯　
以上正本證明與原本無異。
如不服本判決應於收受判決後20日內向本院提出上訴書狀，並應
敘述具體理由。其未敘述上訴理由者，應於上訴期間屆滿後20日
內向本院補提理由書(均須按他造當事人之人數附繕本)「切勿逕
送上級法院」。 

　　　　　　　　　　　　　　　         書記官　廖宜政
中　　華　　民　　國　　111 　年　　10　　月　　3 　　日


附表：
編號 物品名稱及數量 1 手機1支(廠牌型號為POCO X3 Pro) 2 電子磅秤1台 3 分裝袋1批 

附錄本案論罪科刑法條全文：
毒品危害防制條例第4條
製造、運輸、販賣第一級毒品者，處死刑或無期徒刑；處無期徒
刑者，得併科新臺幣三千萬元以下罰金。
製造、運輸、販賣第二級毒品者，處無期徒刑或十年以上有期徒
刑，得併科新臺幣一千五百萬元以下罰金。
製造、運輸、販賣第三級毒品者，處七年以上有期徒刑，得併科
新臺幣一千萬元以下罰金。
製造、運輸、販賣第四級毒品者，處五年以上十二年以下有期徒
刑，得併科新臺幣五百萬元以下罰金。
製造、運輸、販賣專供製造或施用毒品之器具者，處一年以上七
年以下有期徒刑，得併科新臺幣一百五十萬元以下罰金。
前五項之未遂犯罰之。